臺灣台中地方法院民事判決　九十三年度保險字第三四號
　　原　　　告　乙○○
　　訴訟代理人　林士傑　律師
　　被　　　告　新安產物保險股份有限公司台中分公司
　　法定代理人　丙○○
　　訴訟代理人　甲○○
右當事人間請求給付保險金事件，本院於民國九十四年一月十八日言詞辯論終結，判
決如左：
    主    文
被告應給付原告新臺幣陸拾貳萬陸仟零伍拾元，及自民國九十三年五月二十六日起至
清償日止，按年息一分計算之利息。
訴訟費用由被告負擔。
本判決於原告以新臺幣貳拾壹萬元供擔保後，得假執行；但被告以新臺幣陸拾貳萬陸
仟零伍拾元為原告供擔保後，得免為假執行。
    事實及理由
甲、程序方面：
　　按訴狀送達後，原告不得將原訴變更或追加他訴。但擴張或減縮應受判決事項之
    聲明者，不在此限，民事訴訟法第二百五十五條第一項第三款定有明文。本件原
    告起訴原請求被告應給付原告新台幣（下同）六十五萬九千元及自民國九十三年
    五月二十六日起至清償日止按年息一分計算之利息，嗣於九十三年九月二十一日
    言詞辯論期日時就請求給付金額本金部分縮減為六十二萬六千零五十元，依前揭
    法條，應予准許。
乙、實體方面：
一、原告起訴主張：原告於九十二年十一月二十八日以其所有車牌號碼○五八○－Ｈ
    Ｔ之自小客車，向被告公司投保乙式車體損失險（下稱系爭保險契約），保險期
    間自九十二年十一月二十七日中午十二時起至九十三年十一月二十七日中午十二
    時止，保險金額六十五萬九千元且免自負額，保險單號碼一七四七一第九二Ｖ0
    000000號。系爭保險車輛於九十三年一月二十二日上午五時許，由原告女
    兒黃秋玲駕駛，在彰化縣伸港鄉○○路全工幹一五電線桿前，因一時不慎致失控
    翻車並自行撞擊路旁樹木，致車輛毀損及車內乘客受傷，於事後即立刻向彰化縣
    警察局和美分局報案處理。且原告於事故後即通知被告公司勘察車輛受損情形，
    經被告公司理賠人員白凱文勘察後，認系爭保險車輛已毀損，達於不能修復或其
    修復之費用，超過保險標的恢復原狀所需者，故已達全損之標準。原告自意外事
    故發生後，多次向被告新安台中分公司請求理賠保險金，並曾於九十三年四月十
    四日傳真理賠申請書給被告公司人員，甚至委請律師發函，經被告於九十三年五
    月十日收受，然被告迄今仍未依約履賠。爰依保險契約之法律關係提起本訴等語
    。聲明：(一)被告應給付原告六十二萬六千零五十元及自九十三年五月二十六日起
    至清償日止按年息一分計算之利息；(二)願供擔保請准宣告假執行。
二、被告則以：(1)依彰化縣警察局和美分局道路交通事故證明書中之「肇事情形」欄
    第二項明確載明：處理人員到達現場時黃秋玲在場，車上人員黃永宗等四人送梧
    棲童綜合醫院。由此記載即可得知當事故發生之時稱駕駛人之駕駛黃秋玲已於車
    外，而駕駛座之門係直接撞繫路樹，且係由油壓人員以油壓破壞工具將左前門剪
    除後，實際駕駛人才得送醫救治，該車輛受損最嚴重之部位即係駕駛座，訴外人
    黃秋玲能安然脫困，不無疑問。(2)又據理賠申請書所載，車上人員黃永宗、吳東
    翰、黃志鵬、王文遠，於事故發生前，至ＫＴＶ唱歌至清晨五時許，均有相當之
    飲酒且均無駕駛執照，且該四人均受相當之體傷，而稱駕駛人之駕駛黃秋玲卻毫
    髮未傷，但由系爭車輛之方向盤已具相當變形，且腳踏處已相當之擠壓暨該車輛
    已達報廢全損之程度無須復之價值，故黃秋玲稱其為該車輛之駕駛人，係與事實
    不符，應係由訴外人黃秋玲冒替駕駛者，以規避汽車保險共同條款第十條不保事
    項中之第十條第一項第五款之規定。(3)再者，原告提出二份汽車保險理賠申請書
    ，第一次填具之理賠申請書中之駕駛號碼所載之字號為Ｚ000000000，
    為男性之身分證編號，而非訴外人黃秋玲之身分證字號，亦顯相當疑問。(4)被告
    公司所承保原告之各險種中亦包含乘客責任險，但自前開事故發生之後，原告竟
    未就車上傷重之四人依乘客責任險之該當條件向被告公司申請賠，反就只針對該
    申請賠付，且經被告公司之理賠人員探視四人之就醫處所欲予探視慰問，原告自
    始均不予告知四人之就醫處所。故本件訴外人黃秋玲稱其係該車輛之駕駛者，顯
    與事實相當不符，被告不負賠償之責等語資為抗辯。並聲明：(一)駁回原告之訴及
    假執行之聲請；(二)如受不利判決，願供擔保請准宣告免為假執行。
三、兩造不爭執之事項：
（一）原告於九十二年十一月二十八日以其所有車牌號碼○五八○－ＨＴ之自小客車
      ，向被告公司投保乙式車體損失險，保險期間自九十二年十一月二十七日中午
      十二時起至九十三年十一月二十七日中午十二時止，保險金額六十五萬九千元
      且免自負額，保險單號碼一七四七一第九二Ｖ0000000號。
（二）系爭○五八○－ＨＴ之自小客車於九十三年一月二十二日上午五時許，於彰化
      縣伸港鄉○○路全工幹十五電線桿前失控翻車並撞擊路旁樹木，造成車輛毀損
      。車上共有五人為黃秋玲、黃永宗、吳東翰、黃志鵬、王文遠，其中黃永宗、
      吳東翰、黃志鵬均受傷，黃秋玲、王文遠無明顯外傷。黃永宗、吳東翰、黃志
      鵬、王文遠四人均無駕駛執照。黃永宗於事發後酒精測定濃度為二‧四ＭＧ／
      ＤＬ（相當於吹氣法０‧０一ＭＧ／Ｌ）、黃志鵬為七ＭＧ／ＤＬ（相當於吹
      氣法０‧０四ＭＧ／Ｌ）、吳東翰為二‧五ＭＧ／ＤＬ（相當於吹氣法０‧０
      一ＭＧ／Ｌ）。
（三）系爭承保之車輛經被告公司勘驗結果，已達全損之標準，如被告應負保險責任
      ，扣除折舊，賠償金額為六十二萬六千零五十元。
四、得心證之理由：本件兩造所爭執之處，應在於本件車禍發生時駕駛人究為何人？
  (1)原告主張：
    車禍發生時駕駛人為訴外人黃秋玲，而非訴外人黃永宗，因為訴外人黃永宗並不
    會開車，事故發生時，訴外人黃永宗在睡覺，左手臂受傷骨折，受傷後意識模糊
    ，自車輛右前方座位被人救出，只有訴外人黃秋玲從副駕駛座爬出車外，僅頭部
    撞到，並無明顯外傷。且系爭保險車輛平日即由訴外人黃秋玲駕駛使用，有服務
    廠維修影本一紙可證。
  (2)被告主張：
    本件事故駕駛人係訴外人黃永宗，而非訴外人黃秋玲，蓋其他車上人員黃永宗、
    吳東翰、黃志鵬、王文遠均受相當之體傷，系爭車輛駕駛座方向盤及腳踏處已變
    形，且已達報廢全損之程度，訴外人黃秋玲卻毫髮未傷，其自稱其係該車輛之駕
    駛者，顯與事實相當不符。請求函查彰化縣消防局求護課至現場急救之人員查明
    事故發生時駕駛人為何人？
  (3)法院之判斷：
    本件原告主張車禍發生時係由黃秋玲駕駛乙節，業據證人黃秋玲到庭証稱本件車
    禍發生時是我駕駛的等語。核與卷附彰化縣警察局和美分局道路交通事故證明書
    上所載肇事情形為：「在場人黃秋玲自稱駕駛自小客車０五八０─ＨＴ沿興工路
    東向西行駛，於上述時、地，自行撞擊路商樹木而肇事」等情相符；又證人即本
    件到場處理之員警林士益證稱：我去現場處理時，車子之駕駛座沒有人，右前座
    有坐黃永宗，即照片五所示穿白色外套之人等語，亦與卷附現場照片所示，黃永
    宗係坐於右前方之乘客座相符，是原告主張，顯非無稽。被告雖提出車輛受損照
    片數紙以資證明該車駕駛座受損嚴重，駕駛人應受重傷云云，然查，該車輛受損
    照片並非於肇事後旋即拍攝，是否相片所示即為肇事時之車損情形，不得而知；
    且按本件車禍事出突然，車上人員吳東翰、黃志鵬、王文遠均當場受傷，經送往
    童綜合醫院急救，則於此情況下，車上人員之驚慌可想而知，而員警亦據報前往
    處理，於此情形下，車上人員如何行有餘力共商車損處理事宜，並重新佈置相關
    人員位置？且依證人黃秋玲所述之車禍發生情節為：我轉彎的時侯開的逆向，當
    時我的反應是要把方向抓回來，但就失控翻車。當時，我是從副駕駛座車門出來
    ，因為我沒有繫安全帶，翻車的時侯，我整個人倒向右邊，車子才又接著翻。黃
    永宗當時左手臂有受傷骨折，本來他在睡覺，受傷後他意識模糊，只有我爬出來
    ‧‧‧等語，而按車禍發時生，駕駛人潛意識中為規避危險，而朝向己有利之方
    向閃避，乃屬當然，惟副駕駛座之乘客因事出突然，無法採取有效之避險措施，
    致受傷嚴重者，於車禍實例中屢見不鮮；況本件依證人黃秋玲所言，當時坐於右
    前座之黃永宗正在睡覺，其因此無法即時反應，造成受傷較嚴重，非無可能；再
    者，苟如被告所陳，發生車禍時系爭車輛之方向盤及腳踏部位扭曲變形，而參諸
    卷附之彰化縣警察局道路交通事故談話紀錄表上記載黃秋玲陳稱車上人員受傷情
    形為：黃永宗左腳、左手骨折，則黃永宗於身受重傷，且於駕駛座遭撞擊之情形
    下，如何自駕駛座攀爬而出？至被告雖聲請傳訊當日到場之急救人員到庭為證，
    惟經本院傳訊證人即彰化縣消防局隊員王春秋、陳煌信到庭結證稱：「我們就是
    前去救護之人員，我們救護的人就是黃永宗，就是該現場照片中被拉出之人，在
    照片中拉黃永宗的人是他的媽媽，當時我們二人在準備救護之器材，因為我們到
    達現場時，看到肇事車子翻覆，黃永宗被夾在副駕駛座即乘客座，而我們救護車
    上沒有破壞器材，就以無線電通知隊上駕駛破壞器材車前來支援，到場後就以三
    用油壓器材撐開黃永宗的腳被夾住的那縫隙，並剪斷座位下方之部位，以便於將
    黃永宗拖出來。當時黃永宗的雙腳被夾住，其中有一隻腳夾得比較緊，無法自行
    出來：：：」等語甚詳，是依上開證人二人所證情節可知，肇事現場黃永宗係被
    夾在副駕駛座即乘客座，經證人等以三用油壓器材撐開黃永宗的腳被夾住的那縫
    隙，並剪斷座位下方之部位，始將黃永宗救出來，當時黃永宗的雙腳既被夾住，
    無法自行出來，衡情，車上人員如何能於車禍後重新佈置，而將黃永宗夾於副駕
    駛座即乘客座，並等待證人等之救護？足見黃永宗應非本件車禍事故之駕駛人，
    原告主張本件車禍發生時駕駛人為黃秋玲，而非黃永宗，即可採信為真實，則被
    告猶抗辯稱：本件事故駕駛人係黃永宗，而非黃秋玲，顯與事實未符，應不可採
    ，其執係爭汽車保險共同條款第十條不保事項中之第十條第一項第五款之規定為
    拒絕保險給付之理由，即屬無據，要無可採。從而，原告主張依保險契約之法律
    關係，訴請被告應給付原告六十二萬六千零五十元，及自九十三年五月二十六日
    起至清償日止按年息一分計算之利息，即為有理由，應予准許。
五、本件事證已臻明確，兩造其餘之攻擊防禦方法無逐一論述之必要，附此敘明。
六、假執行之宣告：
　　兩造陳明願供擔保，聲請宣告假執行或免為假執行，經核無不合，爰分別酌定相
    當擔保金額准許之。
七、訴訟費用負擔之依據：民事訴訟法第七十八條。
中　　　華　　　民　　　國　　九十四　　年　　　二　　　月　　　　一　　日
                                臺灣台中地方法院民事第二庭
~B法　　　官　呂明坤
右為正本係照原本作成
如對本判決上訴，須於判決送達後廿日內向本院提出上訴狀
中　　　華　　　民　　　國　　九十四　　年　　　二　　　月　　　　一　　日
~B法院書記官
